臺灣基隆地方法院刑事判決　　　　　　　　96年度訴字第18號
公　訴　人　臺灣基隆地方法院檢察署檢察官
被　　　告　乙○○
　　　　　　甲○○
上列被告因違反護照條例等案件，經檢察官提起公訴（95年度偵
字第1740號、95年度偵緝字第556 號），於本件準備程序進行中
，被告就被訴事實為有罪之陳述，本院合議庭乃裁定由受命法官
獨任依簡式審判程序進行審理，並判決如下：
    主  文
乙○○共同將護照交付他人以供他人冒名使用，處有期徒刑陸月
，如易科罰金，以銀元參佰元即新臺幣玖佰元折算壹日，緩刑貳
年。
甲○○共同將護照交付他人以供他人冒名使用，處有期徒刑肆月
，如易科罰金，以銀元參佰元即新臺幣玖佰元折算壹日，緩刑貳
年。
    事  實
一、葉明鐘（另由檢察官簽分偵辦中）與姓名年籍不詳之「余大
    哥」、「姊仔」、「弟仔」等成年人共組人蛇集團，共同基
    於使大陸地區人民非法進入美國之目的，由葉明鐘在臺灣地
    區負責找尋提供護照之人，再由「姊仔」、「弟仔」在大陸
    地區負責交付款項、安排辦理護照遺失等事宜。乙○○與甲
    ○○為圖能免費旅遊大陸及取得新臺幣（下同）13萬元之酬
    金，竟與葉明鐘等人共同基於將護照交付他人，以供他人冒
    名使用及行使使公務員登載不實文書之概括犯意聯絡，於民
    國90年10月2日，由葉明鐘安排乙○○、甲○○2人搭乘中華
    航空公司CI1601班機前往大陸地區廣西桂林，乙○○、甲○
    ○於投宿桂林某飯店後，將自己之中華民國護照（號碼分別
    為000000000、000000000號）交給前來接頭之綽號「弟仔」
    男子，乙○○、甲○○2人分別取得13 萬元之酬金後，再由
    綽號「姊仔」者教導乙○○、甲○○2 人如何向大陸公安局
    申報護照遺失，同年月16日，乙○○、甲○○2 人以謊報護
    照遺失方式返臺，並於同年月23日偕同向基隆市警察局第二
    分局謊報遺失護照，使不知情之該分局偵查佐徐仁信將該不
    實之事項，登載在職務上所掌之中華民國護照遺失作廢申報
    表公文書上，足生損害於主管機關對護照之管理。嗣該人蛇
    集團輾轉將乙○○之護照交給大陸籍人士 CHEN JUAN（陳娟
     ）冒名使用，並於94年5月29日入境美國洛杉磯時，遭美國
     海關警方查獲，因而循線查獲上情。
二、案經內政部警政署航空警察局移送移送臺灣基隆地方法院檢
    察署檢察官偵查起訴。
    理  由
一、本件被告乙○○、甲○○所犯非死刑、無期徒刑、最輕本刑
    為3 年以上有期徒刑之罪，或高等法院管轄第一審之案件，
    被告於本院準備程序中，就被訴事實為有罪之陳述，經告以
    簡式審判程序之旨，並聽取被告、公訴人之意見後，本院依
    刑事訴訟法第273條之2規定，裁定由受命法官獨任進行簡式
    判程序，合先敘明。
二、訊據被告乙○○、甲○○於本院審理時均坦承不諱，並有乙
    ○○中華民國護照遺失作廢申請表、甲○○之國人遺失護照
    資料查詢表、外交部領事事務局及美國在台會臺北辦事處函
    等影本在卷可稽，堪信乙○○、甲○○之自白與事實相符，
    被告乙○○、甲○○之犯行洵堪認定，應依法論科。
三、查被告行為後，刑法業於民國94年1月7日修正、94年2月2日
    公布，並於95年7月1日起施行（下稱新法；修正前刑法下稱
    舊法）。按「行為後法律有變更者，適用行為時之法律，但
    行為後之法律有利於行為人者，適用最有利於行為人之法律
    。」，新法第2條第1項定有明文。此條規定係規範行為後法
    律變更所生新舊法律比較適用之準據法，本身尚無新舊法比
    較之問題，於新法施行後，應一律適用新法第2條第1項之規
    定，為「從舊從輕」之比較，先予敘明（最高法院95年度第
    八次刑事庭會議決議一(一)參照）。
四、核被告乙○○、甲○○所為係犯刑法第216條、第214條之行
    使使公務員登載不實文書罪、護照條例第24條第3 項之將護
    照交付他人以供他人冒名使用罪。被告乙○○、甲○○就所
    犯上開2 罪分別與葉明鐘間有犯意聯絡及行為分擔，均為共
    同正犯（依修正前刑法第28條關於共犯規定為：「2人以上
    共同實施犯罪之行為者，皆為正犯」，修正後刑法則規定為
    ：「2 人以上共同實行犯罪之行為者，皆為正犯」，揆諸本
    條之修正理由係修正共同正犯參與類型，確定在「實行」概
    念下之共同參與行為，始成立共同正犯，而被告乙○○、甲
    ○○對於前開犯行業已實行犯罪行為，均屬實行犯罪行為之
    正犯，修正前、後刑法第28條規定並無有或不利之情形，故
    無新舊法比較問題，應依一般法律適用原則，適用現行、有
    效之刑法第28條規定論以共同正犯）。再被告乙○○、甲○
    ○所犯上開2 罪間，有方法結果之牽連關係，可依牽連犯之
    規定從一重之護照條例第24條第3 項之罪處斷。然依修正後
    刑法刪除第55條後段有關牽連犯規定之結果，被告2 人上開
    犯行，則應依行為併合處罰，修正後之刑法，顯不利於被告
    ，是比較修正前、後刑法規定之結果，應依被告行為時即修
    正前之刑法規定，就其等所犯行使使公務員登載不實文書罪
    與將護照交付他人以供他人冒名使用罪，從一重之將護照交
    付他人以供他人冒名使用罪處斷。爰審酌被告2 人之犯罪動
    機、目的、手段、被告之生活狀況、品行及智識程度、犯罪
    所生之危險及損害及犯後坦承犯行之態度等一切情狀，分別
    量處如主所示之刑。又被告行為時之刑法關於易科罰金之規
    定，修正後刑法修正規定為「．．．得以新臺幣1千元、2千
    元或3千元折算1日，易科罰金」；惟依修正前刑法第41條第
    1項前段：「．．．得以1元以上3元以下折算1日，易科罰金
    」且廢止前罰金罰鍰提高標準條例第2 條（現已刪除）關於
    「依刑法第41條易科罰金或第42條第2 項易服勞役者，均就
    其原定數額提高為1百倍折算1日；法律所定罰金數額未依本
    條例提高倍數，或其處罰法條無罰金刑之規定者，亦同」等
    規定，易科罰金之折算標準最高為銀元3百元，最低為銀元1
    百元，換算為新臺幣後，最高額為新臺幣9 百元，最低額為
    新臺幣3 百元。比較修正前、後關於易科罰金之刑罰法律，
    適用修正前刑法第41條第1項前段及廢止前罰金罰鍰提高標
    準條例第2條規定，對被告較為有利。爰依修正前之刑罰相
    關規定諭知易科罰金之折算標準。
五、末查，被告2人前均未曾因故意犯罪受有期徒刑以上刑之宣
    告，有臺灣高等法院被告前案紀錄表2份在卷可憑，因一時
    失慮致罹刑章，信被告2人經警詢、偵訊程序及論罪科刑之
    教訓後，當知所警惕而無再犯之虞，本院認前開宣告之刑，
    以暫不執行為適當，併予各宣告緩刑2年，以勵自新。
據上論斷，應依刑事訴訟法第273條之1第1項、第299條第1 項前
段，護照條例第24條第3項，刑法第11條前段、第2條第1 項、第
28條、第216條、第214條、修正前刑法第55條、修正前刑法第41
條第1項前段、第74條第1項第1 款，廢止前罰金罰鍰提高標準條
例第2條，現行法規所定貨幣單位折新臺幣條例第2條，判決如主
文。
本案經檢察官丙○○到庭執行職務。
中　　華　　民　　國　　96　　年　　1　　月　　31　　日
                  刑事第四庭法    官  林淑鳳
以上正本證明與原本無異。
如不服本判決應於收受本判決後10日內向本院提出上訴書狀，其
未敘述上訴理由者，並得於提起上訴後10日內向本院補提理由書
狀（均須按他造當事人之人數附繕本。）「切勿逕送上級法院」
中　　華　　民　　國　　96　　年　　1　　月　　31　　日
                            書 記 官  郭廷耀
中華民國刑法第216條
（行使偽造變造或登載不實之文書罪）
行使第 210 條至第 215 條之文書者，依偽造、變造文書或登載
不實事項或使登載不實事項之規定處斷。
中華民國刑法第214條
（使公務員登載不實罪）
明知為不實之事項，而使公務員登載於職務上所掌之公文書，足
以生損害於公眾或他人者，處3年以下有期徒刑、拘役或5百元以
下罰金。
